臺灣桃園地方法院民事裁定
110年度消債更字第418號
聲  請  人  
即  債務人  葉美華  
上列當事人因消費者債務清理事件聲請更生，本院裁定如下：
    主    文
更生之聲請駁回。
聲請程序費用由聲請人負擔。
    理    由
一、更生之聲請有債務人經法院通知，無正當理由而不到場，或
    到場而不為真實之陳述，或拒絕提出關係文件或為財產變動
    狀況之報告之情形者，應駁回之，消費者債務清理條例（下
    稱消債條例）第46條第3款定有明文。蓋債務人於法院裁准
    消費者債務清理程序開啟前，基於謀求自身經濟生活更生之
    目的，當以積極誠實之態度，配合法院進行各項程序。法院
    雖依消債條例第10條之規定，有依職權調查必要之事實及證
    據之責，然基於債務人對自身財務、信用、工作之狀況，本
    應知之最詳之理，且按消債條例第44條、第82條及第46條第
    3款之意旨，苟債務人怠於配合法院調查，或有不實陳述之
    情形，法院亦得駁回債務人之聲請，顯見消債條例藉由課予
    債務人協力義務之方式，以示其確有債務清理之誠意。又聲
    請更生或清算不合程式或不備其他要件者，法院應以裁定駁
    回之。但其情形可以補正者，法院應定期間先命補正，同條
    例第8條亦有明文。
二、經查，聲請人聲請更生，因未據提出完足事證以釋明其自己
    財產收入狀況有何不能清償債務之情事，本院無從加以斟酌
    認定是否具備更生之要件，遂於民國111年1月11日以裁定命
    聲請人於送達後7日內補正該裁定所示事項，該裁定並已於
    同年月22日送達聲請人，有本院送達證書附卷可參，惟聲請
    人逾期迄今仍未補正，致本院無從審查其此部分是否符合更
    生之聲請要件。揆諸首揭法律規定，本件聲請更生，於法不
    合，應予駁回。
三、消債條例第11條之1雖規定法院就更生或清算之聲請為駁回
    裁定前，應使債務人有到場陳述意見之機會，然其立法理由
    在「保障更生或清算聲請程序債務人之聽審請求權」，而所
    謂「聽審請求權」，乃法院就聲請人於充分提出聲請所據之
    主張及事證，經審核後，就該聲請人是否不能清償債務或有
    不能清償債務之虞等情事，或有無除外事項等實體事由有所
    不足，而認應予駁回時，始應依法通知其到場陳述意見，此
    觀同條例第8、44條規定自明。本件聲請人聲請更生之程序
    要件尚未齊備，為程序上合法與否之問題，與審究實體上有
    無理由所賦予之聽審請求權保障有別，故無通知聲請人到場
    陳述意見之必要，併此敘明。
四、爰裁定如主文。　　　　　　　　　　　
中　　華　　民　　國　　111 　年　　4 　　月　　8 　　日
              民事第二庭    法　官　李麗珍
以上正本係照原本作成。
如不服本裁定，應於裁定送達後10日內，以書狀向本院提出抗告
，並繳納抗告費新臺幣1千元。
中　　華　　民　　國　　111 　年　　4 　　月　　8 　　日
                            書記官  謝伊婕